【裁判字號】    98,訴,4121
【裁判日期】    990317
【裁判案由】    毒品危害防制條例
【裁判全文】
臺灣臺中地方法院刑事判決              98年度訴字第4121號
公  訴  人  臺灣臺中地方法院檢察署檢察官
被      告  甲○○
上列被告因違反毒品危害防制條例案件，經檢察官提起公訴（98
年度毒偵字第3951號），嗣經本院合議庭裁定由受命法官獨任行
簡式審判程序，本院判決如下：
    主    文
甲○○施用第一級毒品，累犯，處有期徒刑柒月。
    犯罪事實
一、甲○○前於民國88年間因施用毒品案件，經本院裁定送觀察
    、勒戒後，認無繼續施用毒品傾向，於88年10月30日執行完
    畢釋放，並由臺灣臺中地方法院檢察署檢察官以88年度毒偵
    字第1398號為不起訴處分確定。又於上開觀察、勒戒執行完
    畢釋放後5 年內之89年間，再因施用毒品案件，經本院裁定
    送勒戒處所觀察、勒戒後，認有繼續施用毒品之傾向，再經
    本院裁定令入戒治處所施以強制戒治1 年，並經檢察官提起
    公訴，由本院以89年度訴字第1727號判處有期徒刑10月確定
    ，於95年10月31日縮刑期滿執行完畢；又其於前次觀察、勒
    戒執行完畢之5年後之96年間再因施用毒品案件，經本院裁
    定令入戒治處所強制戒治，於97年12月16日執行完畢獲釋放
    。詎其猶不知警惕，復基於施用第一級毒品之犯意，於98
    年9月15日傍晚某時許，在其位於臺中市北屯區○○○街138
    之3號住處內，以將第一級毒品海洛因置於注射針筒內，再
    以水稀釋混合後，注射於身體血管之方式，施用第一級毒品
    海洛因1次。嗣於98年9月16日凌晨0時10分許，在臺中市北
    屯區○○○街138之3號前，因形跡可疑為警攔檢，經其同意
    採集尿液送驗呈嗎啡陽性反應而查獲。
二、案經臺中市警察局第五分局報請臺灣臺中地方法院檢察署檢
    察官偵查起訴。
    理    由
一、上開事實，業據被告甲○○於本院審理時坦承不諱，且被告
    為警查獲所採集尿液，經送驗結果，呈嗎啡陽性反應，有中
    山醫學大學附設醫院檢驗科藥物檢測中心98年10月8日實驗
    編號第0000000號尿液檢驗報告1紙在卷可證，堪認被告上開
    自白確與事實相符，足以採信。按施用第一、二級毒品為犯
    罪行為，毒品危害防制條例第10條定有處罰明文。故施用第
    一、二級毒品者，依前揭規定本應科以刑罰。惟基於刑事政
    策，對合於一定條件之施用者，則依同條例第20條、第23條
    之規定，施以觀察、勒戒及強制戒治之保安處分。又毒品危
    害防制條例於92年7月9日修正公布，自93年1月9日施行，其
    中第20條、第23條將施用毒品之刑事處遇程序，區分為「初
    犯」及「5年內再犯」、「5年後再犯」。依其立法理由之說
    明：「初犯」，經觀察、勒戒或強制戒治後，應為不起訴處
    分或不付審理之裁定；經觀察、勒戒或強制戒治執行完畢釋
    放後，「5年內再犯」者，因其再犯率甚高，原實施之觀察
    、勒戒及強制戒治既已無法收其實效，爰依法追訴或裁定交
    付審理。至於經觀察、勒戒或強制戒治執行完畢釋放後，「
    5年後再犯」者，前所實施之觀察、勒戒或強制戒治已足以
    遮斷其施用毒品之毒癮，為期自新及協助其斷除毒癮，仍適
    用「初犯」規定，先經觀察、勒戒或強制戒治之程序。從而
    依修正後之規定，僅限於「初犯」及「5年後再犯」二種情
    形，始應先經觀察、勒戒或強制戒治程序。倘被告於5年內
    已再犯，經依法追訴處罰，縱其第3次（或第3次以上）再度
    施用毒品之時間，在初犯經觀察、勒戒或強制戒治執行完畢
    釋放5年以後，已不合於「5年後再犯」之規定，且因已於「
    5年內再犯」，顯見其再犯率甚高，原實施觀察、勒戒或強
    制戒治，已無法收其實效，即應依該條例第10條處罰。至於
    第3次（或第3次以上）施用毒品之時間，是否宜有期間限制
    ？以多久為適宜？則分屬刑事政策、專門醫學之範圍，非審
    判機關所能決定，有待循立法途徑解決（最高法院97年度第
    5次刑事庭會議決議）。而查被告前於88年間因施用毒品案
    件，經本院裁定送觀察、勒戒後，認無繼續施用毒品傾向，
    於88年10月30日執行完畢釋放，並由臺灣臺中地方法院檢察
    署檢察官以88年度毒偵字第1398號為不起訴處分確定。又於
    上開觀察、勒戒執行完畢釋放後5年內之89年間，再因施用
    毒品案件，經本院裁定送勒戒處所觀察、勒戒後，認有繼續
    施用毒品之傾向，再經本院裁定令入戒治處所施以強制戒治
    1年，並經檢察官提起公訴，由本院以89年度訴字第1727號
    判處有期徒刑10月確定，於95年10月31日縮刑期滿執行完畢
    ；又其於前次觀察、勒戒執行完畢之5年後之96年間再因施
    用毒品案件，經本院裁定令入戒治處所強制戒治，於97年12
    月16日執行完畢獲釋放之事實，有臺灣臺中地方法院檢察署
    刑案資料查註紀錄表、臺灣高等法院被告前案紀錄表各1份
    附卷足憑，其於施用毒品案件，經法院論罪科刑執行完畢及
    強制戒治執行完畢獲釋放後5年內，再犯毒品危害防制條例
    第10條之罪，事證明確，被告犯行，洵堪認定。
二、查海洛因係毒品危害防制條例第2條第2項第1款規定之第一
    級毒品，是被告所為，係犯同條例第10條第1項之施用第一
    級毒品罪。被告持有第一級毒品之行為，應為施用之高度行
    為所吸收，不另論罪。被告前因毒品案件，經本院以89年度
    訴字第1727號判處有期徒刑10月確定，於95年10月31日縮刑
    期滿執行完畢之事實，已如前述，其於有期徒刑執行完畢後
    5年內，再故意犯本件有期徒刑以上之罪，依刑法第47條第1
    項之規定，構成累犯，並應加重其刑。爰審酌被告前因施用
    毒品案件，經送觀察勒戒、強制戒治執行完畢5年後再因施
    用毒品案件，經法院判刑執行完畢後，再犯本件施用毒品案
    件，有上開刑案紀錄表可查，今再為施用，法治觀念之淡薄
    ，然施用毒品究屬戕害自身健康之犯罪，被告施用毒品尚未
    造成他人明顯之危害，且於本院審理中已坦承犯行，犯後態
    度尚稱良好，並兼衡被告犯罪之動機、目的、手段、智識程
    度，暨公訴人請求科處妥適之刑等一切情狀，量處如主文所
    示之刑。
據上論斷，應依刑事訴訟法第273條之1第1項、第299條第1項前
段，毒品危害防制條例第10條第1項，刑法第11條前段、第47條
第1項，判決如主文。
本案經檢察官乙○○到庭執行職務。
中    華    民    國    99    年    3     月    17    日
                  刑事第18庭  法  官  林世民
上正本證明與原本無異。
如不服本判決，應於送達後10日內向本院提出上訴狀（須附繕本
），上訴於臺灣高等法院臺中分院。
上訴書如未敘述理由，應於上訴期間屆滿後20日內補提理由書於
本院。
                              書記官  紀俊源
中    華    民    國    99    年    3     月    17    日
附錄論罪科刑法條：
毒品危害防制條例第10條：
施用第一級毒品者，處6月以上5年以下有期徒刑。
施用第二級毒品者，處3年以下有期徒刑。

司法院資訊處製作；財團法人民間司法改革基金會備份。
